臺灣臺北地方法院民事判決
111年度勞訴字第69號
原      告  陳立德  
訴訟代理人  林哲健律師（法扶律師）
複代理人    張宏暐律師
被      告  昱泰開發股份有限公司

法定代理人  柯介正  

訴訟代理人  余政勳律師
            李余信嘉律師
上列當事人間請求給付資遣費等事件，本院於民國111年7月6日
言詞辯論終結，判決如下：
    主  文
一、被告應給付原告新臺幣12萬7,170元，及自民國111年2月15
    日起至清償日止，按週年利率5％計算之利息。
二、原告其餘之訴駁回。　　
三、訴訟費用由被告負擔20％，餘由原告負擔。
四、本判決第一項得假執行。但被告如以新臺幣12萬7,170元為
    原告預供擔保，得免為假執行。　
    事實及理由
一、原告主張：
　㈠原告於民國100年12月1日起任職於被告，因被告遲延給付110
    年6至7月份月薪，經原告於110年8月6日以電話通知被告依
    勞動基準法（下稱勞基法）第14條第1項第5款規定終止勞動
    契約，如該時未合法終止，因被告迄未給付107年12月1日至
    110年8月間特別休假45日未休折算工資，原告再以起訴狀繕
    本送達依同一規定為終止勞動契約之意思表示，被告即應給
    付資遣費新臺幣（下同）39萬6,828元、原告45日特別休假
    未休折算工資12萬2,940元，並開立非自願離職之服務證明
    書。另原告在職期間為被告代墊零用金款項4,230元，被告
    亦應如數給付。爰依如附表所示請求權基礎，提起本件訴訟
    等語。
附表　　　　　　　　　　　111年度勞訴字第69號    編號 項目（民國） 金額（新臺幣） 請求權基礎 1 資遣費 39萬6,828元 勞工退休金條例第12條第1項 2 107年12月1日至110年8月間45日特別休假折算工資 12萬2,940元 勞基法第38條第1項、第4項 3 代墊零用金款項 4,230元 先位依民法第546條第1項、備位依第179條 總計  52萬3,998元  4 開立非自願離職之服務證明書  勞基法第19條、就業保險法第11條第3項　　 
　㈡並聲明： 
  ⒈被告應給付原告52萬3,998元，及自起訴狀送達翌日起至清償
    日止，按週年利率5％計算之利息。
  ⒉被告應開立記載離職原因為勞動基準法第14條第1項第5款之
    服務證明書予原告。
二、被告辯以：
　㈠原告曾於109年9月24日表示自109年11月30日離職，經兩造協
    商延至110年7月底，嗣因被告無法再挽留原告，而於110年8
    月12日答覆原告於翌日辦理離職交接手續，兩造勞動契約於
    110年8月12日因原告自願離職而終止。又原告未曾於110年8
    月6日表示依勞基法第14條第1項第5款終止契約，況原告已
    同意遞延工資之給付期限，難謂有害原告權益，而不該當該
    款事由，復被告於110年8月20日已給付之前積欠之工資，原
    告亦無從於起訴後再依該款事由終止。且原告特別休假均已
    休完，縱未休完亦係終止勞動契約後始得請求折算工資，自
    無從據為上開終止事由，被告當毋庸給付資遣費及開立非自
    願離職證明。兩造間不存在代墊費用之委任關係，原告亦無
    為被告代墊費用，原告請求均無理由等語。
　㈡並聲明：
　⒈原告之訴駁回。
　⒉願供擔保請准宣告免為假執行。　
三、不爭執事項（見本院卷第131至132頁，並依判決格式調整文
    字及順序）：
  ㈠原告於100年12月1日起任職於被告，最後工作日為110年8月6
    日，離職前6個月之平均工資為8萬1,961元。
　㈡原告於110年8月12日以通訊軟體傳訊詢問被告何時辦理離職
    交接，被告答稱於隔日中午12時30分於被告公司作離職交接
    手續。
　㈢被告於110年8月20日將前積欠之110年6至7月份月薪發給原告
    ，現無積欠原告月薪。
　㈣原告於110年9月24日以通訊軟體傳送其自行繕打之離職證明
    書檔案（見本院卷第83、93頁之被證2、原證5）予被告，該
    檔案離職原因勾選自願離職，未填載填表日期。　
四、本院之判斷：　　
　㈠原告不得請求資遣費、開立非自願離職證明書：
　⒈依勞基法第15條第2項規定，勞工終止不定期契約，除須準用
    同法第16條第1項規定期間預告雇主外，別無限制，可見勞
    工得任意終止不定期契約。又勞工依勞工退休金條例第12條
    第1項規定請求雇主發給資遣費，應以勞動契約依勞基法第1
    1條、第13條但書、第14條、第20條或職業災害勞工保護法
    第23條、第24條規定終止者為限；又勞工依勞基法第19條、
    就業保險法第11條第3項規定，請求雇主開立非自願離職證
    明書，以勞工因雇主關廠、遷廠、休業、解散、破產宣告離
    職，或因勞基法第11條、第13條但書、第14條及第20條規定
    各款情事之一離職為限。
　⒉原告主張其於110年8月6日以電話通知被告依勞基法第14條第
    1項第5款規定終止勞動契約云云，為被告所否認，原告於本
    件訴訟中迄未提出任何事證，此主張即難可採。至被告抗辯
    原告曾表示自109年11月30日離職，經協商後被告於110年8
    月12日答復原告於翌日辦理離職交接手續，兩造勞動契約於
    110年8月12日因原告自願離職而終止等節。首查依原告所提
    通訊軟體對話紀錄，原告曾於110年8月12日詢問被告何時交
    接，經被告於同日答復於翌日交接（見本院卷第37頁；不爭
    執事項㈡），足見原告於該時已無繼續提供勞務以維持僱傭
    關係之意願；又原告於110年9月24日以通訊軟體傳送其自行
    繕打之離職證明書檔案予被告，該檔案離職原因勾選自願離
    職，未填載填表日期（見不爭執事項㈣），復觀諸兩造所提
    通訊軟體對話紀錄，原告於同日、110年9月28日數次催促、
    詢問被告公司人員處理離職證明書之進度（見本院卷第41、
    83頁），堪認確已表明自願離職之意，則被告抗辯兩造勞動
    契約於110年8月12日因原告自願離職而任意終止，核屬有據
    。
　⒊至原告固主張其係因顧念舊情，始先於離職證明書上勾選自
    願離職，惟因被告遲未交付，原告乃直接至臺北市政府勞動
    局申請開立，並告知被告將依事實填寫為勞基法第14條第1
    項第5款，故其絕非自願離職云云。惟查縱雇主有不依勞動
    契約給付工作報酬之情形，亦僅係勞工有依前開規定終止之
    權利，而究選擇任意終止或依前開規定終止，仍屬勞工之自
    由。由原告所提通訊軟體對話紀錄（見本院卷第37至41頁）
    ，僅足顯示其與被告於110年8月12日約定交接事宜，原告於
    110年9月28日數次催促發薪及交付離職證明書，嗣於110年1
    0月26日始表示將請臺北市（對話內容誤載為「薪」北市）
    政府勞動局開立離職事由為勞基法第14條第1項第5款之證明
    書等節。是原告於傳送勾選自願離職之證明書時，均未敘及
    係依前開規定終止契約之意，且時隔1月餘始為前開主張，
    亦有違事理之常，難認原告主張屬實。再勞動契約既已經原
    告任意終止，原告即無從再於本件訴訟以起訴狀繕本送達依
    勞基法第14條第1項第5款終止勞動契約。從而，原告係自願
    離職，其依勞工退休金條例第12條第1項、勞基法第19條、
    就業保險法第11條第3項請求被告給付資遣費及開立非自願
    離職證明書，均無理由。
　㈡原告得請求特別休假折算工資12萬2,940元：　
　⒈按「勞工在同一雇主或事業單位，繼續工作滿一定期間者，
    應依下列規定給予特別休假：6個月以上1年未滿者，3日。
    1年以上2年未滿者，7日。2年以上3年未滿者，10日。3
    年以上5年未滿者，每年14日。5年以上10年未滿者，每年1
    5日。10年以上者，每1年加給1日，加至30日為止」、「勞
    工之特別休假，因年度終結或契約終止而未休之日數，雇主
    應發給工資。但年度終結未休之日數，經勞雇雙方協商遞延
    至次一年度實施者，於次一年度終結或契約終止仍未休之日
    數，雇主應發給工資」、「勞工依本條主張權利時，雇主如
    認為其權利不存在，應負舉證責任」，勞基法第38條第1項
    、第4項、第6項定有明文。
　⒉原告於107年12月1日起至110年8月12日止任職於被告期間，
    應有45日特別休假（計算式：15＋15＋15＝45）。被告固抗辯
    原告均係自行安排特別休假，且原告有於正常上班時間兼職
    Uber多元化計程車職業駕駛之情形，足見原告係利用特別休
    假兼營副業，而已休畢特別休假云云。惟經本院函請優步福
    爾摩沙股份有限公司提供原告登錄為駕駛用戶及行程紀錄等
    資料，經該公司函復略以：原告未曾成為與Uber App合作之
    任一多元化計程車車隊旗下職業駕職等語（見本院卷第187
    頁），被告此部分所稱即難可採。又證人即被告公司員工柯
    姵如固證稱：原告通常是自己安排休假，會讓老闆知道，原
    告有講過有在做Uber司機，有時候還會做Ubereats送餐司機
    ；被告應該有統計原告特別休假已休之紀錄，但在財務那裡
    ，我不清楚原告特別休假狀況。我覺得原告已經休完，因為
    他蠻常不會到公司等語（見本院卷第176至177頁）。然證人
    柯姵如既不清楚原告特別休假狀況，則其所稱因原告常未到
    公司故認原告已休完乙節，純屬其個人意見，亦難採為認定
    原告已休畢特別休假之證據。至被告辯稱：原告有兼職而常
    未上班之情形，且未曾因病假、事假而遭扣薪，顯見原告係
    請特別休假且已休畢，係離職時始藉此再向被告請求云云，
    惟被告迄未能具體說明原告休假時間或提出出勤、休假紀錄
    ，實難以被告前開泛稱逕推論原告已休畢45日特別休假。被
    告既未能舉證原告請求特別休假折算工資之權利不存在，原
    即應給付折算工資12萬2,942元（計算式：8萬1,961÷30×45＝
    12萬2,941元，元以下四捨五入），原告請求12萬2,940元，
    核屬有據。　
  ㈢原告得請求代墊零用金款項4,230元：　　　
　　按受任人因處理委任事務，支出之必要費用，委任人應償還
    之，並付自支出時起之利息，民法第546條第1項定有明文。
    查原告主張其受被告委任代墊零用金款項4,230元，業據提
    出其與證人柯姵如之通訊軟體對話紀錄，其中證人柯姵如表
    示：「6/9總共欠你4230」（見本院卷第43頁），並與證人
    柯姵如證稱：公司的慣例是如果我有零用金我會先付，如果
    不夠就看哪個人先代墊，之後我再付錢給他。零用金原告先
    代墊，我們有紀錄下來等語相符（見本院卷第177頁），堪
    認屬實。至證人柯姵如固另稱：原告走之前我們都有結清零
    用金，是給原告現金，有無簽收我忘記了，但我有記錄在零
    用金的表格等語（見本院卷第177頁），惟其後再另具狀陳
    稱：經事後確認自身零用金紀錄，發現尚未給付該筆款項等
    語（見本院卷第207頁），是其此部分說詞已有反覆，尚難
    採信，無從認定被告已清償該款項。從而，原告先位依民法
    第546條第1項請求被告給付代墊零用金款項4,230元，即屬
    有據。此部分原告先位之訴既有理由，備位主張民法第179
    條部分，即無審究必要，併此敘明。
　㈣遲延利息：
　　按給付無確定期限者，債務人於債權人得請求給付時，經其
    催告而未為給付，自受催告時起，負遲延責任。其經債權人
    起訴而送達訴狀，與催告有同一之效力；又遲延之債務，以
    支付金錢為標的者，債權人得請求依法定利率計算之遲延利
    息；應付利息之債務，其利率未經約定，亦無法律可據者，
    週年利率為5％，此觀民法第229條第2項、第233條第1項前段
    、第203條規定甚明。查本件起訴狀於111年2月14日送達被
    告（見本院卷第57至59頁），則原告就前開准許金額12萬7,
    170元（計算式：12萬2,940＋4,230＝12萬7,170元），請求自
    送達翌日即111年2月15日起計付法定遲延利息，並無不合。
    　
五、結論：
　㈠原告依勞基法第38條第1項、第4項、民法第546條第1項規定
    請求被告給付12萬7,170元本息，為有理由，應予准許；其
    依勞工退休金條例第12條第1項、勞基法第19條、就業保險
    法第11條第3項，請求逾前開金額及開立非自願離職證明書
    ，則無理由，應予駁回。
　㈡本件係勞工之給付請求訴訟，並經本院於主文第一項為雇主
    敗訴之判決，應依勞動事件法第44條第1項、第2項之規定，
    依職權宣告假執行，同時宣告被告得供擔保而免為假執行，
    並酌定相當之擔保金額。　　
六、本件事證已臻明確，兩造其餘攻防方法及所用證據，經斟酌
    後認均不足以影響本判決之結果，爰不逐一論列，附此敘明
    。
七、訴訟費用負擔之依據：民事訴訟法第79條。
中　　華　　民　　國　　111 　年　　7 　　月　　29　　日
                  勞動法庭    法　官  　梁夢迪　
以上正本係照原本作成。
如對本判決上訴，須於判決送達後20日內向本院提出上訴狀。如
委任律師提起上訴者，應一併繳納上訴審裁判費。
中　　華　　民　　國　　111 　年　　7 　　月　　29　　日
                              書記官　　林昀潔